臺灣臺中地方法院民事裁定            100年度監宣字第164號
聲  請  人  蔣素怡
相  對  人  蔣鎮州
上列聲請人聲請監護宣告事件，本院裁定如下：
    主    文
宣告蔣鎮州（國民身分證統一編號：Ｚ000000000）為
受監護宣告之人。
選定蔣張李為受監護宣告之人之監護人。
指定蔣素怡為會同開具財產清冊之人。
聲請費用由受監護宣告之人負擔。
    理    由
一、聲請意旨略以：聲請人蔣素怡（女、民國○○年○月○日生
    、國民身分證統一編號：Ｚ000000000號）為相對
    人蔣鎮州（男、六十八年十月八日生、國民身分證統一編號
    ：Ｚ000000000號）之胞姊，相對人自幼因智能障
    礙，雖屢經延醫診治均不見起色，已欠缺為意思表示、受意
    思表示及辨識其意思表示效果能力，且無法處理自己事務，
    為此聲請對其為監護之宣告等語。再聲請人及蔣張李分別為
    相對人之胞姊及母親，經相對人之親屬團體開會決議共同推
    舉分別為監護人及會同開具財產清冊之人，為確保相對人之
    權益，爰依法請求選定蔣張李為受監護宣告之相對人之監護
    人，另請指定聲請人為會同開具財產清冊之人等語，並提出
    相對人身心障礙手冊影本、戶籍謄本、親屬團體會議推定監
    護人、會同開具財產清冊之人說明書、親屬系統表、同意書
    及財政部臺灣省中區國稅局財產歸屬資料清單等件為證。
二、按對於因精神障礙或其他心智缺陷，致不能為意思表示或受
    意思表示，或不能辨識其意思表示之效果者，法院得因本人
    、配偶、四親等內之親屬、最近一年有同居事實之其他親屬
    、檢察官、主管機關或社會福利機構之聲請，為監護之宣告
    。受監護宣告之人應置監護人。法院為監護之宣告時，應依
    職權就配偶、四親等內之親屬、最近一年有同居事實之其他
    親屬、主管機關、社會福利機構或其他適當之人選定一人或
    數人為監護人，並同時指定會同開具財產清冊之人。法院選
    定監護人時，應依受監護宣告之人之最佳利益，優先考量受
    監護宣告之人之意見，審酌一切情狀，並注意下列事項：(一)
    受監護宣告之人之身心狀態與生活及財產狀況。(二)受監護宣
    告之人與其配偶、子女或其他共同生活之人間之情感狀況。
    (三)監護人之職業、經歷、意見及其與受監護宣告之人之利害
    關係。(四)法人為監護人時，其事業之種類與內容，法人及其
    代表人與受監護宣告之人之利害關係，民法第十四條第一項
    、第一千一百十條、第一千一百十一條第一項、第一千一百
    十一條之一分別定有明文。
三、經查：
  (一)聲請人主張其為相對人之胞姊，相對人有上開事由須為監護
    宣告之事實，業據提出戶籍謄本及相對人身心障礙手冊影本
    為證。是聲請人既為相對人之胞姊，依法自得聲請對相對人
    為監護之宣告。又本院依民事訴訟法第六百零二條第一項前
    段規定，於鑑定人即澄清醫院劉金明醫師前訊問相對人狀態
    ，諸如其姓名？年籍？住所？與聲請人之關係？現任總統為
    何人？等問題，相對人均能正確回答，並具備基本之判斷能
    力（知道不可任意將身分證、印章交給他人），惟對於簡單
    數學運算之問題，計算能力顯有欠缺。嗣經鑑定醫師鑑定結
    果認：相對人為一位有中度智能障礙狀態之患者。其一般日
    常生活功能如進食、穿衣、如廁、行動及沐浴等尚可自理，
    其他身邊複雜事務處理難以獨立執行，需要家人或他人之協
    助處理。目前生活上、經濟上由家人協助管理照顧；相對人
    之社會職業功能有中度障礙；認知功能障礙達到中度損傷程
    度，相對人受此智能障礙之影響，其理解、判斷能力已有明
    顯障礙，以致於無法合理且適當的處理自身事務，需他人協
    助方能避免其權益之損失。1.基於相對人精神疾病有「中度
    障礙」之原因，不能管理處分自己之財產，達「不能為意思
    表示或受意思表示」之情形；2.又基於病程為長期問題（自
    幼年開始）之原因，未來難以回復或改善至正常智能狀態。
    目前相對人之精神狀態屬於中度障礙，已達監護宣告之程度
    ，此精神狀態係因智能障礙所導致，未來難以改善及回復至
    正常心智狀態等語，此有該醫院成年監護鑑定書、本案訊問
    筆錄各乙份在卷可憑。本院審酌上開訊問結果及鑑定醫師所
    為之鑑定意見後，認相對人因智能障礙，造成精神障礙，致
    不能為意思表示及受意思表示，亦不能辨識其意思表示效果
    ，故聲請人聲請對相對人為監護之宣告，為有理由，應予准
    許。
  (二)第查，聲請人及蔣張李分別為相對人之胞姊、母親等情，有
    聲請人提出之戶籍謄本在卷可憑。又聲請人及蔣張李於本院
    訊問時同意擔任監護人、會同開具財產清冊之人，有前揭筆
    錄在卷可憑。再者，聲請人及蔣張李既為受監護人之胞姊及
    母親，除與受監護人關係較為密切外，對受監護人之照護情
    況當較為瞭解。本院審酌上開事證，認聲請人及蔣張李分別
    為相對人之胞姊、母親，渠等應較熟稔受監護人之經濟情形
    ，二人復同意擔任此一職務，是由選定蔣張李為相對人之監
    護人，並由聲請人擔任相對人之會同開具財產清冊之人，最
    能符合受監護宣告之人之最佳利益，爰依上揭規定，選定蔣
    張李為受監護宣告之人之監護人，並指定聲請人蔣素怡為會
    同開具財產清冊之人。
  (三)末按第一千一百零九條之規定，監護開始時，監護人對於受
    監護人之財產，應依規定會同法院指定會同開具財產清冊之
    人，於二個月內開具財產清冊，並陳報法院；監護人於執行
    監護職務時，因故意或過失，致生損害於受監護人者，應負
    賠償之責。基上監護人蔣張李於本裁定確定後，應會同如主
    文第三項所示之法院指定人蔣素怡，於二個月內開具財產清
    冊，並陳報法院，併此敘明。
四、依民事訴訟法第六百零八條第一項，裁定如主文。
中    華    民    國   100    年    7     月    28    日
                   家事法庭     法  官  楊熾光
如不服本裁定關於選定監護人及指定會同開具財產清冊之人等部
分，應於送達後十日內向本院提出抗告狀，並繳納抗告費新臺幣
一仟元；其餘關於宣告監護之部分，依民事訴訟法第六百零九條
第一項規定不得抗告。
中    華    民    國   100    年    7     月    28    日
                                書記官  沈慧玲